臺灣高等法院臺中分院刑事判決　　　　94年度上訴字第1787號
上　訴　人
即　被　告　癸○○
　　　　　　酉○○
上列上訴人因常業詐欺案件，不服臺灣臺中地方法院93年度訴字
第3182號中華民國九十四年六月三十日第一審判決（起訴案號：
臺灣臺中地方法院檢察署93年度偵字第15286號），提起上訴，
本院判決如下：
    主 　　 文
上訴駁回。
    事實及理由
一、本案經本院審理結果，認第一審判決認事用法及量刑均無不
    當，應予維持，並引第一審判決書記載之事實、證據及理由
    。（如附件）
二、被告癸○○上訴意旨略以：(1)伊係因共犯王承浩之邀，要約
    鄰居即被告酉○○前往大陸廈門工作，任職之後才知道是從
    事刮刮樂詐財之電話接聽工作，伊本不想參與，但因王承浩
    要求支付來回機票錢，且伊亦乏現款購買機票，因此不得已
    才參與本件犯行，工作二十餘天，因遭媒體揭露，才返回台
    灣，共領了六萬多元報酬；(2)九十一年五月間，因先前王承
    浩積欠酉○○報酬八萬元未給付，才與酉○○再度前往廈門
    ，再從事上開詐騙行為，但實際上僅打算虛與委蛇，待酉○
    ○拿到報酬就離開，但王承浩一直未給付報酬，因此鬧翻而
    返回台灣，其後才衍生出酉○○與潘榮輝等人共同押走王巧
    君，企圖逼王承浩出面解決，而犯妨害自由罪嫌之事；(3)因
    王承浩執意以擄人勒贖罪名控告酉○○等人，引發酉○○等
    人不滿，遂將刮刮樂之事告知巳○○偵查員，因酉○○等人
    希望伊出面作證，伊遂在楊偵查員曉以大義，並表示可被判
    以最輕刑罰之下，積極配合警方查緝本案，將詐騙集團之行
    徑公諸於世，請求依刑法第五十九條從輕量刑云云。被告酉
    ○○上訴意旨略以：(1)伊係經由鄰居即被告癸○○之介紹前
    往大陸廈門工作，任職之後才知道是從事刮刮樂詐財之電話
    接聽工作，伊本不想參與，但因共犯王承浩要求支付機票錢
    ，且伊亦乏現款購買機票，因此不得已才參與本件犯行，工
    作二十餘天，因遭媒體揭露，才返回台灣；(2)九十一年五月
    間，因先前王承浩積欠報酬八萬元未給付，才與癸○○再度
    前往廈門，再從事上開詐騙行為，但實際上僅打算做做樣子
    ，待拿到報酬就離開，但王承浩一直未給付報酬，因此鬧翻
    而返回台灣，其後才衍生出與潘榮輝等人共同押走王巧君，
    企圖逼王承浩出面解決，而犯妨害自由罪嫌之事；(3)伊於犯
    後自首本件犯行，且積極配合警方查緝本案，將詐騙集團之
    行徑公諸於世，請求依刑法第五十九條從輕量刑云云。
三、本院查：
  (一)依前揭上訴理由，被告二人對彼等確曾參與本件刮刊樂詐財
    犯行自承不諱，本院仔細斟酌原審判決理由，認其事實之認
    定、理由之採擇，於相關證據法則、經驗法則、論理法則並
    無違背。
  (二)被告二人既明知係為刮刮樂詐騙集團從事接聽電話等行為，
    並拿取報酬，其等以自已犯罪之意思，從事構成要件之行為
    ，在合同意思範圍以內，各自分擔犯罪行為之一部，相互利
    用他人之行為，以達其犯罪之目的者，即應對於全部所發生
    之結果，共同負責。
  (三)被告二人所犯刑法第三百四十條之常業詐欺罪，其法定刑為
    一年以上七年以下有期徒刑之罪，並得併科罰金。本院審酌
    本件刮刮樂詐騙集團，以組織性之犯罪模式，彼此分工合作
    ，跨海從事犯罪行為，以其規模、被害人數及金額，其等所
    造成之危害重大，原審以被告酉○○符合自首規定減輕其刑
    後，審酌被告二人坦承犯行，態度尚稱良好等一切情狀，分
    別量處酉○○有期徒刑十月，癸○○有期徒刑一年八月，顯
    已就被告等上訴意旨所述情節及請求內容為被告等最有利之
    量處，被告等猶執前詞，指摘原判決量刑不當，請求再從輕
    量刑為無理由，應予駁回。
四、據上論斷，應依刑事訴訟法第三百七十三條、第三百六十八
    條，判決如主文。
本案經檢察官天○○到庭執行職務。
中　　華　　民　　國　　94　　年　　10 　 月　　12　　日
            　刑事第四庭  審判長法　官　洪　耀　宗
              　                法　官　江　德　千
                　              法　官　劉　登　俊
上列正本證明與原本無異。
如不服本判決應於收受送達後十日內向本院提出上訴書狀，其未
敘述上訴之理由者並得於提起上訴後十日內向本院補提理由書（
均須按他造當事人之人數附繕本）。
                                書記官　粘　銘　環
中　　華　　民　　國　　94　　年　　10　　月　　13　　日
                                                      Ｉ
附件
臺灣臺中地方法院刑事判決    九十三年度訴字第三一八二號
    公  訴  人  臺灣臺中地方法院檢察署檢察官
    被      告  癸○○
    選任辯護人  陳呈雲
    被      告  酉○○
右列被告等因常業詐欺案件，經檢察官提起公訴（九十三年度偵
字第一五二八六號），本院判決如左：
    主  文
癸○○共同常業詐欺，處有期徒刑壹年捌月。
酉○○共同常業詐欺，處有期徒刑拾月。
    犯罪事實
一、王巧君（已另行審結）、王承浩、何娜玲、何仲偉、劉啟川
    （上開四人俟通緝到案後另行審結）等人，共同基於意圖為
    自己不法所有之常業詐欺犯意聯絡，自九十年十月間起，共
    組刮刮樂詐欺集團，並自同時間起陸續雇用王小菁、林武田
    （俟通緝到案後另行審結）、林承鑫（已另行審結）、癸○
    ○、酉○○、潘榮輝（已另行審結）、林文榮（已另行審結
    ）及姓名、年籍均不詳綽號「王凱」之成年男子加入該詐欺
    集團。其方式係陸續分別以「華健（或華建）投顧公司」（
    下稱華健公司，約九十年十月十一日至九十一年一月十七日
    間）、「道亨投顧公司」（下稱道亨公司，約九十一年三月
    八日至九十一年四月二十七日間）及「新鴻基投顧公司」」
    （下稱新鴻基公司，約九十一年五月至九十一年七月間）三
    家虛構公司之名義，寄送各類不實之「刮刮樂」抽獎廣告予
    附表一所示之被害人等，佯稱渠等刮中獎金，利用收受該廣
    告之被害人誤認自己中獎，而撥打電話向該詐欺集團查詢時
    ，負責接聽電話之成員，即以各自取名之代號，分別假冒兌
    獎專員（酉○○、林武田、癸○○、林承鑫、潘榮輝、林文
    榮及王凱）、財務部專員（劉啟川、何仲偉）、彩券部主任
    （王小菁）、會計師（王巧君）、律師（何仲偉）及見證人
    、會長（王承浩及何娜玲）等身分，向被害人佯稱：被害人
    已刮中彩金，依稅法規定，需先向國稅局繳納稅金，始能領
    取彩金云云，而要求被害人先將該筆稅金匯入附表一所示之
    人頭帳戶內（王承浩等人事先向黃嘉浪《業經檢察官為不起
    訴處分》或不詳之成年人所收購之人頭帳戶）。俟被害人依
    約匯入稅金款項後，其等即再度向被害人佯稱：被害人並非
    機構之會員，需先繳納會員費，並成為正式會員後，始能領
    取彩金云云。待被害人依約匯入會員費後，渠等即再向被害
    人佯稱：需另外繳交律師費、佣金、手續費或另行參與下注
    ，有機會得到更高數額之彩金等名義云云，而要求被害人繼
    續交付款項，使被害人陷於錯誤而陸續匯款至其等指定之如
    附表一所示之郵局或銀行帳戶，以此方式牟利，共計向附表
    一所示之被害人等詐得如附表一所示之金額，並均恃此為生
    ，而以之為常業（各被害人被騙之日期、金額詳如附表一所
    載；其中癸○○、酉○○係參與前開華健、新鴻基公司之詐
    騙行為）。嗣因王承浩與潘榮輝、酉○○發生工資債務糾紛
    ，潘榮輝、酉○○及友人劉浩然於九十一年七月二十五日，
    以押走王巧君之方式，要求王承浩出面解決（業經本院以九
    十三年度訴字第三六號判決確定），王承浩乃報警處理，為
    警於九十一年七月二十六日凌晨二時許，循線逮捕潘榮輝、
    酉○○及劉浩然，潘榮輝、酉○○並於九十一年七月二十六
    日晚上十一時許，向承辦警員巳○○自首上情，而接受裁判
    。嗣於九十三年八月二十六日警員分別搜索起出如附表三所
    示之物。
二、案經潘榮輝、酉○○自首由臺中市警察局第四分局報請臺灣
    臺中地方法院檢察署檢察官偵查起訴。
      理  由
一、
(一)訊據被告酉○○於本院審理中坦承犯行，核與同案被告王小
    菁、潘榮輝、林文榮、癸○○自承之詐欺犯案情節、同案被
    告廖偉耀坦承販售帳戶供本案詐欺犯罪使用及證人巳○○證
    述之情節相符，並有如附表一所示之被害人等於警詢中指述
    被詐騙經過綦詳，復有前開華健、新鴻基公司之廣告（見偵
    查卷四第十至十六頁）、被告等人入出境查詢資料（見偵查
    卷四第五四反面至六十頁）及附表一所示被害人等之匯款單
    據附卷可稽，足堪採信。
(二)訊據被告癸○○固承認有參與華健公司之詐騙行為，惟矢口
    否認有參與新鴻基公司之詐騙行為，辯稱：伊於九十一年五
    月間雖與潘榮輝、酉○○搭同班飛機去大陸，惟伊是去探視
    伊太太，並未參與詐騙行為云云。惟查：被告癸○○確有參
    與新鴻基公司之詐騙行為乙情，業據同案被告潘榮輝於本院
    審理中到庭具結證述：「（問：癸○○扮演何職？）也是第
    一線專員，他比我早進入該集團，後來也是跟我同時離職」
    、「（對於癸○○剛說他沒有與你一起工作，有何意見？）
    癸○○確實有與我在大陸工作過，我在開庭前，就有很多人
    跟我講，希望我幫助他們作有利的證詞，但是我是按照事實
    來陳述」等語綦詳（見本院卷二第七○、八四頁）；同案被
    告林文榮亦於本院審理中到庭具結證述：「（問：你在新鴻
    基接電話，與你一起接電話的有哪些人？）我在大陸有看過
    潘榮輝、酉○○、癸○○、王巧君。與我一起接電話的有潘
    榮輝、酉○○、癸○○」等語明確（見本院卷二第九一頁）
    ，復參諸同案被告潘榮輝、林文榮二人僅有參與新鴻基公司
    之詐騙行為，茍被告癸○○未參與新鴻基公司之部分，同案
    被告潘榮輝、林文榮焉有可能見到被告癸○○在該處工作，
    足認被告癸○○上開所辯，尚不足採。
(三)又被告癸○○、酉○○等人，以寄發中獎信函方式，詐欺附
    表一所示之被害人等，其中參與詐欺行為之人數眾多、金額
    亦鉅、且係反覆向多數不特定人為詐欺行為，顯係甚具規模
    之詐欺集團，並恃詐欺所得維生無疑。
(四)綜合上述，本件事證明確，被告癸○○、酉○○之犯行均堪
    以認定。
二、核被告癸○○、酉○○所為，均係犯刑法第三百四十條之常
    業詐欺罪（附表一所示之子○○、己○○、辰○○、亥○○
    、未○○、丙○○○、午○○、乙○○、甲○○○、辛○○
    、壬○○、丑○○、楊建才、申○○、卯○○、戌○○地○
    ○、寅○○○、丁○○、庚○○、戊○○以外之被害人等，
    起訴書漏載，業據公訴檢察官當庭補正）。被告癸○○、酉
    ○○與王巧君、王小菁、林承鑫、林文榮、潘榮輝、王承浩
    、何娜玲、何仲偉、劉啟川、林武田及「王凱」間，就前開
    犯行，有犯意聯絡與行為分擔，均為共同正犯。又被告酉○
    ○係對於未發覺之罪自首而接受裁判，此有臺中市警察局第
    四分局偵查員巳○○偵查報告書（見九十三年度聲拘字第一
    二一號卷第三至十四之一頁）載明：「潘榮輝、酉○○復於
    交保當日（九十一年七月二十六日）晚間約二十三時許，前
    來本組欲領回所有之自小客車，適巧職於組內辦公，向渠二
    人詢問，係因何故犯下擄人勒贖重罪，而犯此重刑又為何能
    當日即可交保，渠二嫌告知職係因渠二人曾受雇於被害人王
    巧君之弟王承浩所組織之刮刮樂詐欺集團：：職向渠二人表
    示願意承辦本案，惟需渠等提供從事詐財之相關犯罪事證，
    渠二人留下聯絡電話，並表示願意盡全力，將渠等所犯之刮
    刮樂犯罪事證提供予職作為追查使用。隔日潘榮輝以電話告
    知職，渠與酉○○等二人參與之刮刮樂詐財集團主嫌為王承
    浩、王承浩之妻何娜玲、其父王滌青、妻舅何仲偉、其姊王
    巧君、其妹王良君及共犯林武田、王小菁、林承鑫、癸○○
    、劉啟川、林文榮等多人，寄發之刮刮樂詐財廣告單名稱，
    犯案期間及詐財金額分別為：：並陸續於九十一年七月二十
    八日，由潘榮輝親自提供「新鴻基投顧」刮刮樂詐財案部分
    ，其於詐財期間接聽電話時，抄寫的一位未遭其詐騙得逞之
    民眾林曉芳聯絡電話地址：：林女表示願將所接獲之「新鴻
    基投顧公司」詐財廣告單，以郵寄方式寄交職作為偵辦使用
    ．．．職續要求犯嫌潘榮輝、酉○○等二嫌提供更明確之犯
    罪事證，潘嫌復於九十一年八月六日提供職「華建國際投資
    公司」，於九十年十一月份間詐騙得逞之被害人未○○．．
    ．「道亨投顧公司」部分，被害人有蔡雪．．．由此可證
    犯嫌潘榮輝、酉○○等二人向職所供屬實」等語，及巳○○
    於本院審理中到庭具結證述：「一開始潘榮輝提供四、五位
    被害人的姓名給我，潘榮輝也有告訴我，這四、五位被害人
    被騙的情形，然後我上我們警政署的報案系統，輸入被害人
    的資料，確實有潘榮輝所說的這幾位，然後我通知這幾位被
    害人到案，由他們提供的匯款單，找出匯款的帳戶，發現約
    有十幾個人頭戶，然後再從人頭帳戶的匯款單去查出其他被
    害人的資料，這些人頭帳戶裡面的錢，有些又轉到其他人頭
    帳戶，我們又去追蹤帳戶，然後才查出其餘的被害人」等語
    明確（見本院卷二第二○七頁），且嗣後被告酉○○於偵查
    及審理中又到庭接受裁判，應依刑法第六十二條前段規定減
    輕其刑。爰審酌被告癸○○、酉○○二人參與犯罪時間之長
    短，參與工作內容之不同，犯罪之目的、犯罪手段尚稱平和
    、前開行為對被害人等造成損害甚大，嚴重影響社會治安與
    經濟安全，不容寬貸，被告酉○○坦承犯行，被告癸○○坦
    承部分犯行，態度尚稱良好等一切情狀，分別量處如主文所
    示之刑。末查，如附表三所示之物，部分非屬被告等人所有
    ，部分雖係被告等人所有之物，惟並無明確證據，足資認定
    係供本件常業詐欺犯罪所用或所得之物，爰不予以宣告沒收
    。
三、公訴意旨另以：被告癸○○、酉○○與同案被告王巧君、王
    小菁、王承浩、何娜玲、何仲偉、劉啟川、潘榮輝、林武田
    、林承鑫、林文榮及「王凱」等人，共同基於意圖為自己不
    法所有之常業詐欺犯意聯絡，自九十年十月間起，共組刮刮
    樂詐欺集團，另以如附表二所示之「米亞旗艦公司」、「長
    虹科技公司」、「亞迪斯旗艦公司」、「憶峰科技公司」、
    「萬勝國際科技公司」、「威光開發科技公司」、「首督科
    技公司」、「金憶昌投顧公司」、「寶達科技公司」、「聯
    洲科技公司」、「聯昌信貸」、「富誠信用貸款」、「花旗
    信用貸款」等虛構之公司名義，寄送各類不實之「刮刮樂」
    抽獎廣告或發送簡訊方式予附表二所示不特定之人，佯稱刮
    中獎金，使附表二所示之人誤認自己確已中獎，而撥打電話
    查詢時，接聽電話之成員即向被害人以上開詐騙手法詐騙匯
    款，因認被告癸○○、酉○○就此部分亦涉有刑法常業詐欺
    罪嫌。訊據被告癸○○、酉○○均堅決否認涉有此部分常業
    詐欺犯行，經查：附表二所示之被害人等雖均指述有遭詐騙
    集團詐欺匯款之情事，惟部分受害人係指述欲辦理貸款而遭
    信貸廣告詐騙；部分被害人根本未提供如何遭詐騙之情節；
    部分被害人已忘記係遭何家公司名義之詐騙集團所詐騙；部
    分被害人指述遭詐騙電話所詐騙；部分被害人僅泛稱收到詐
    財廣告等等，可知附表二所示之被害人等遭詐騙手法不一，
    是否均係遭王承浩詐欺集團所詐欺，尚非無疑。再依被告酉
    ○○、癸○○、同案被告王小菁、潘榮輝、林文榮等人前開
    供述內容，僅能認定該詐欺集團有以上開華健、道亨及新鴻
    基公司之名義為前揭詐騙行為（其中被告酉○○、癸○○又
    僅參與華健及新鴻基公司兩家公司名義之詐騙行為），尚不
    足以認定該集團亦有以前開三家公司以外行號詐騙被害人。
    又參諸證人巳○○於本院審理中到庭具結證稱：「九十年的
    部分，另有查出一家公司的名稱叫新地地產，人頭帳戶叫江
    光龍，這部分是潘榮輝跟我說，是劉啟川告訴他的，王承浩
    集團也有使用這家公司，虛構詐財」、「（問：你如何證明
    七十九位被害人都是王承浩詐欺集團的被害人？）一開始潘
    榮輝提供四、五位被害人的姓名給我：：我通知這幾位被害
    人到案，由他們提供的匯款單，找出匯款的帳戶，發現約有
    十幾個人頭戶，然後再從人頭帳戶的匯款單去查出其他被害
    人的資料」、「（問：潘榮輝只有參與新鴻基，他又如何得
    知王承浩他們有使用其他公司名義詐財？）這部分一開始潘
    榮輝、酉○○非常的配合，我跟潘榮輝說，希望他講的詳細
    一點，而且這段期間王承浩集團有窩裡反的情形，潘榮輝跟
    我說，他有從劉啟川那邊得知其他消息，然後再轉告我」、
    「（問：黃嘉浪提供人頭帳戶，只有給王承浩使用，還是有
    給其他詐欺集團使用？）因黃嘉浪還有因別的詐欺集團案件
    被查獲。我提供給檢察官的人頭帳戶，是否只供王承浩詐欺
    集團使用，還是其他詐欺集團也有使用，我無法確定。這一
    百多個人頭帳戶不止是黃嘉浪所提供，還有其他四、五位提
    供」等語（見本院卷二第二○七至二○九頁）及同案被告潘
    榮輝於本院審理中供稱：「新地地產與本案無關，是王承浩
    先前與其他詐騙集團成員所作的」等語（見本院卷二第二一
    六頁），可知同案被告潘榮輝於警詢中之供述，除新鴻基公
    司係其親自參與詐騙之公司名稱外，其餘所稱之公司名稱均
    係同案被告潘榮輝聽來之傳聞證據，準此，新鴻基公司以外
    之公司，除華健、道亨公司有同案被告王小菁等人證實確為
    王承浩集團所為外，其餘公司是否亦為王承浩集團所為即非
    無疑。參以目前詐欺集團盛行，以前揭刮刮樂方式詐財者，
    甚為普遍，且不同之詐欺集團為掩飾犯行，買賣相同之人頭
    帳戶為使用，亦非不可能，職是，縱被害人係因類似之刮刮
    樂詐騙手法而匯款，或數被害人匯入相同之帳戶，尚難以此
    推論必係同一詐欺集團所為。此外，復查無其他積極證據，
    足資認定被告癸○○、酉○○二人尚有以上開華健及新鴻基
    公司以外之公司名稱詐騙被害人之行為，從而就其餘公司部
    分，自難認定被告癸○○、酉○○應有構成常業詐欺罪，灼
    然甚明，本應就此部分為無罪之諭知，惟公訴人認此部分與
    前揭起訴成罪部分，有實質上一罪之關係，爰不另為無罪之
    諭知。
據上論斷，應依刑事訴訟法第二百九十九條第一項前段、第三百
零一條第一項，刑法第二十八條、第三百四十條，判決如主文。
中    華    民    國  九十四  年  六  月    三十   日
                        臺灣臺中地方法院刑事第二庭
                          審判長法  官  蔡  名  曜
                                法  官  林  慧  英
                                法  官  蔡  美  華
